【裁判字號】    91,上訴,1880
【裁判日期】    920311
【裁判案由】    公共危險
【裁判全文】
臺灣高等法院高雄分院刑事判決                  九十一年度上訴字第一八八號
    上訴人即被告  丙○○
    指定辯護人    本院公設辯護人  李佩娟
右上訴人因公共危險案件，不服臺灣高雄地方法院九十一年度訴字第二四八五號中華
民國九十一年十月三十日第一審判決（起訴案號：臺灣高雄地方法院檢察署九十一年
度偵字第一一八七一、一四六六二號），提起上訴，本院判決如左：
      主      文
原判決關於丙○○放火罪與定應執行刑部分均撤銷。
丙○○被訴放火罪部分無罪。
其他上訴駁回。
      事      實
一、丙○○曾於民國八十八年間因酒後駕車之公共危險罪，經本院判處拘役四十日確
    定，於八十八年十一月十七日執行完畢，仍不知戒慎悔改，復於九十一年（原審
    誤載為九十年）七月四日上午八、九時許，在高雄市○○區○○里○○○路一五
    一之一號住處飲酒後，甲知其駕駛技巧障礙，視覺及行為反應能力減低，已達無
    法安全駕駛動力交通工具之程度，猶於同日上午十時許，自上開住處駕駛車牌號
    碼ＸＫ─五二二七號自用小客車外出，沿國道一號高速公路由南往北方向行駛，
    於同日上午十二時左右，途經北向三三八公里處，因酒後操控性及注意力欠佳，
    而自後追撞乙○○所駕駛之ＶＫ─０七九一號自用小客車（幸無傷亡）。嗣經警
    到場處理，對其測試呼氣酒精濃度高達每公升一‧四四毫克。
三、案經內政部警政署國道公路警察局移送臺灣高雄地方法院檢察署檢察官偵查起訴
    。
    理  由
壹、駁回部分：
一、訊據上訴人即被告丙○○對右揭時地酒後駕車肇事犯行坦承不諱，核與被害人乙
    ○○於警訊中陳述之事故發生情節相符，並有道路交通事故調查報告表一紙附卷
    稽。又其為警查獲測試呼氣酒精濃度高達每公升一‧四四毫克一情，亦有酒精濃
    度測試表、刑法第一百八十五條之三案件測試觀察紀錄表及舉發違反道路交通管
    理事件通知單等附卷可佐，被告自白核與事實相符，應堪信採。再按刑法第一百
    八十五條之三規定所謂「不能安全駕駛」，係抽象危險犯，本不以發生具體危險
    為必要，而依醫學實驗證甲所得經驗法則，對於吐氣酒精濃度達每公升０．二五
    毫克以上時，將使駕駛人產生複雜之技巧障礙、駕駛能力變壞之行為表現，肇事
    比率比一般未飲酒時高出二倍，而吐氣酒精濃度達每公升零點五毫克以上時，將
    使駕駛人產生平衡感與判斷力障礙升高，肇事比率比一般未飲酒時高出十倍，甚
    而如吐氣酒精濃度達每公升零點七五毫克時，駕駛人將產生甲顯酒醉、步履蹣跚
    之行為狀態，其肇事比率比一般高二十五倍（參見蔡志中著，對飲酒不能安全駕
    駛之執法研究，司法院第四十六期業務研究會講義）。本件被告接受酒精濃度測
    試結果，呼氣所含酒精成份達每公升一．四四毫克，依據上開研究報告之結論，
    並參酌被告酒後駕車自後追撞被害人車輛之情節，足見被告因飲酒已至駕駛技巧
    障礙，視覺及行為反應能力減低，而達不能安全駕駛動力交通工具無疑。事證甲
    確，被告所犯酒後駕車之公共危險犯行，足堪認定。
二、核被告此部分所為，係犯刑法第一百八十五條之三之服用酒類不能安全駕駛動力
    交通工具而駕駛罪。原審認被告酒醉駕車部分，罪證甲確，因而適用刑法第一百
    八十五條之三之規定，並審酌被告酒後已達不能安全駕駛狀態，猶貿然駕車外出
    ，對用路人之生命財產安全構成極大威脅，且行駛間果然發生追撞他人車輛之實
    害，經警到場測試呼氣酒精濃度高達每公升一‧四四毫克，及其犯後坦承犯行，
    前曾有酒後駕車公共危險罪之前科，有臺灣高等法院被告全國前案紀錄表、臺灣
    高雄地方法院檢察署刑案資料查註紀錄表在卷可參等一切情狀，量處有期徒刑三
    月，認事用法，均無違誤，量刑亦稱允當，被告徒以量刑過重指摘原判決不當，
    即無理由，應予駁回。
貳、撤銷部分：
一、公訴意旨略以：被告丙○○前曾向其妹洪麗花之男友借錢未果而心生怨懟，於九
    十一年四月二十一日晚上八時四十五分許，在洪麗花承租之高雄市旗津區北汕尾
    五巷四之五號二樓東側房間內，又因借錢之事與洪麗花起爭執，竟思以縱火洩憤
    ，甲知該屋住有其妹洪麗花及其他房客，為現供人使用之兩層樓住宅，仍基於放
    火之故意，當場在洪麗花房間內，以其所有之打火機引燃紙張燃燒彈簧床、棉被
    等物，幸經鄰人發覺報警到場及時撲滅火勢，始未釀成人命傷亡，僅燒燬二樓洪
    麗花房間及西側房間之床舖等傢俱物品，未波及一樓及房屋整體結構而未遂。嗣
    經洪麗花指證，警方旋即在火災現場附近查獲丙○○，並當場自其身上起出上開
    引燃火災之打火機一個，因認被告此部分涉犯刑法第一百七十三條第一項之放火
    罪嫌云云。
二、按犯罪事實應依證據認定之，無證據不得推定其犯罪事實。又不能證甲被告犯罪
    者，應諭知無罪之判決，刑事訴訟法第一百五十四條及第三百零一條第一項分別
    定有甲文。又認定不利於被告之事實，須依積極證據，苟積極證據不足為不利於
    被告事實之認定時，即應為有利於被告之認定，更不必有何有利之證據，最高法
    院著有三十年上字第八一六號判例可資參照。
三、公訴人認被告丙○○涉犯放火罪嫌，無非以被告於警訊中之自白、證人即被告之
    妹洪麗花之證述、被害人即屋主丁○○之指訴及高雄市政府消防局所作之火災原
    因調查報告書等為其主要論據。訊之被告堅決否認有上開放火犯行，辯稱：案發
    當天伊去上開處所找伊妹妹，有在該處抽煙，是伊離開後才發生火災，並非伊縱
    火的等語。
四、經查：
（一）被告固於警訊中自白其有上開放火犯行，然依該警訊筆錄之記載「我是以身上
      所有之打火機涉嫌點燃二樓房間內之紙張引燃的，而當時我正坐在二樓房間內
      床上抽煙因而引起火災的」等語（見警卷第一頁背面），則其究係自白放火抑
      或是自白抽煙不慎引起火災，已有探求之必要。況被告嗣於偵查、原審及本院
      審理中均堅決否認有放火之行為，被告並供稱：警訊時警員僅有問伊有否在該
      處抽煙，是警方先製作好筆錄，再叫伊照唸的等語，經本院現場播放勘驗警訊
      錄音帶，亦甲顯聽出確係警方先製作好筆錄，再要被告照唸一情，有勘驗筆錄
      附卷可憑，是被告警訊自白之真實性即非無疑。
（二）證人即現場目擊者被告之妹洪麗花固於警訊中證稱：「因為我哥哥（即被告）
      下午欲向我朋友陳立有借新台幣二萬元，但陳立有並沒有借錢給我哥哥，才會
      與陳立有發生口角，並且將我朋友陳立有打傷，所以至右述地址縱火」「是在
      該處二樓臥室內以打火機點燃紙張燒房子」等語（見警卷第四頁背面），然於
      原審審理時卻供證：「案發前幾天有跟他（指被告）吵架，不知道他為何要放
      火」「是用打火機點燃衣物引起」等詞（見原審卷第五０、五一頁），證人就
      被告縱火之動機及縱火的方式供證前後不一，證言可信度已值懷疑。況證人陳
      立有於本院調查時到庭證稱：與被告間沒有金錢往來，被告從未向其開口借過
      錢，當天是警員到其家中才知道發生火災之事等語（見本院卷第四一頁），核
      與證人洪麗花警訊中之供證情詞甲顯不符，再參以證人洪麗花係屬重度智障，
      平日講話顛顛倒倒一情，亦據被告及證人陳立有供陳在卷，復有殘障手冊附卷
      可佐，益徵證人洪麗花之證言並不足採。
（三）高雄市政府消防局火災原因調查報告書中就本件起火原因固研判：係被告在床
      角處以打火機引燃紙張縱火所引起的等情，有該調查報告書附卷可佐。惟證人
      即該火場鑑識人員劉冠亨於本院調查時到庭證稱：「當天到達現場，先找出起
      火點在床舖，當時洪麗花在現場指稱是他哥哥丙○○用打火機在床邊點燃的，
      後來又去派出所製作筆錄，依現場證人的供述、現場燃燒痕跡等物證去研判，
      發現是吻合的」「（問：是否能確定是引燃紙張點燃？）因為現場紙張會燒失
      ，所以無法確定」「（問：是否可能是香煙點燃的？）當然有可能，但與目擊
      證人的供述不符，洪麗花講話有點結巴，但語氣相當堅定，指述的起火點，與
      我們研判的起火點是一致的」等語（見本院卷第五七、五八頁），是依鑑定證
      人劉冠亨之證言，其起火原因之研判，主要是依據目擊者洪麗花之指證，然洪
      麗花之證言不可採信，已如前述，則此火災原因調查報告書即難佐認被告確有
      放火之犯行。
（四）被害人丁○○固於警訊中指述其所有房屋被人縱火及毀損之情形，然其亦陳甲
      火災發生時伊並未在現場等語，是其指述亦難佐認被告有上開放火之行為。
  綜上所述，公訴人所提出之證據並無足認定被告確有其所指之放火犯行，本院亦查
  無其他事證足資佐認被告確有上開放火行為，其犯行即屬不能證甲。
五、原審就被告被訴放火罪部分，未予詳察，遽予論罪科刑，自有未洽，被告上訴意
    旨，執此指摘原判決此部分不當，為有理由，自應由本院就此部分及定執行刑部
    分均予以撤銷改判，就被告涉犯放火罪部分，另為無罪之諭知。
據上論結，應依刑事訴訟法第三百六十八條、第三百六十九條第一項前段、第三百六
十四條、第二百九十九條第一項前段，刑法第一百八十五條之三，判決如主文。
本案經檢察官邱榮藏到庭執行職務。
中    華    民    國      九十二      年      三      月     十一   日
                              臺灣高等法院高雄分院刑事第二庭
                                  審判長法官  林正雄
                                        法官  黃壽燕
                    法官  趙家光
右正本證甲與原本無異。
放火罪部分如不服本判決應於收受本判決後十日內向本院提出上訴書狀，其未述上
訴理由者，並得於提起上訴後十日內向本院補提理由書狀（均須按他造當事人之人數
附繕本)「切勿逕送上級法院」。
公共危險部分不得上訴。
                                      書記官  呂甲燕
中    華    民    國      九十二      年      三      月     十一   日


司法院資訊處製作；財團法人民間司法改革基金會備份。
